【裁判字號】    92,易,5
【裁判日期】    920225
【裁判案由】    恐嚇取財等
【裁判全文】
臺灣花蓮地方法院刑事判決                              九十二年度易字第五號
    公  訴  人  臺灣花蓮地方法院檢察署檢察官
    被      告  甲○○  男  二.
右列被告因恐嚇取財等案件，經檢察官提起公訴（九十一年度偵字第二二八四號），
本院判決如左︰
    主  文
甲○○竊盜，累犯，處有期徒刑柒月。又意圖為自己不法之所有，以恐嚇使人將本人
之物交付未遂，累犯，處有期徒刑伍月。應執行有期徒刑拾月。
    事  實
一、甲○○曾於民國八十八年間因妨害公務案件，經台灣彰化地方法院於八十九年三
    月十七日判處有期徒刑三月確定，於八十九年六月十九日易科罰金執行完畢。於
    九十一年三、四月間另犯加重竊盜罪，經本院判決有期徒刑十月確定，現正在執
    行中。甲○○猶不知悔改，於前案判決確定前之九十一年四月十八日上午，因無
    車輛足供代步，於行經花蓮縣秀林鄉○○村○○路段（即台九線一七五公里又六
    ○○公尺處）時，見該處停有釣客置放之車輛，竟萌生為自己不法之所有之意圖
    ，於是日下午至前開停車地點，持其所有之鑰匙，竊取乙○○所有之車牌號碼Ｉ
    Ｖ－九四一五號箱型車一輛，得手後，見車內留有乙○○名片，竟另意圖為自己
    不法之所有，持乙○○之朋友黃俊雄置於該車上之0000000000號行動電話，以電
    話向乙○○恐嚇稱要拿新台幣（以下同）二萬元才還車等語，使乙○○心生畏懼
    ，經乙○○要求減為五千元後，雙方約定於當晚在和清隧道交付甲○○五千元，
    惟事後甲○○因見乙○○與其朋友共三、四人一同到場，因此不敢出面取款而未
    取得財物。又甲○○因恐其駕駛前開竊得之車輛外出之際遭警查獲，而於翌（十
    九）日，在花蓮縣秀林鄉景全村加灣往佳民方向山邊路旁，持其所有之鐵鎚及鐵
    樂士噴漆將前開竊得之箱型車前車牌變造為ＩＶ－八一四五號、後車牌變造為Ｉ
    Ｖ－八一一○號，並懸掛於車上，足以生損害於乙○○及交通管理機關對於車輛
    管理之正確性。嗣於九十一年四月十九日晚間六時二十分許，甲○○駕駛前開車
    輛行經花蓮縣警察局新城分局合歡派出所前，遇警臨檢乃駕車逃逸，嗣經警於中
    橫公路台八線一○一公里又五○○公里處查獲該車，並依車上甲○○所遺留之紅
    色手提袋內筆記本、存摺而循線查獲上情。
二、案經花蓮縣警察局新城分局報告台灣花蓮地方法院檢察署檢察官偵查起訴。
    理  由
一、訊據被告甲○○對於右揭時間、地間臨時起意竊盜被害人乙○○所有之廂型車，
    並以車內行動電話向被害人乙○○恐嚇取財未遂，且將竊得之車輛前後二面車牌
    予以變造之事實，均自白不諱，核與被害人乙○○於警訊時證述之情節相符，並
    有贓證物品認領保管收據影本一紙、前開被竊車輛、經變造之車牌、車內被告所
    有之紅色手提袋照片共八幀、被告領回前開手提袋之領據一紙、0000000000號行
    動電話出帳通話明細表一份附卷可按，被告之自白核與事實相符，亦可採信為證
    據。本件事證明確，被告犯行洵堪認定，應予依法論科。
二、按「汽車牌照為公路監理機關所發給，固具有公文書性質，惟依道路交通安全規
    則第十二條規定，汽車牌照僅為行車之許可憑證，自屬於刑法第二百十二條所列
    特許證之一種。」最高法院六十三年台上字第一五五０號判例可資參照。又凡言
    詞、舉動足以使人生畏怖心者，即與刑法第三百四十六條規定之恐嚇行為相當，
    而其言詞、舉動是否足以使他人生畏怖心，應依社會一般觀念衡量，本件被告向
    被害人稱須拿二萬元才還車等語，依社會一般觀念，自足以使人產生若不給錢則
    無法取回車輛，將造成喪失車輛之經濟上損害之畏怖心。故本件核被告甲○○所
    為，係犯刑法第三百二十條第一項竊盜罪、刑法第二百十六條之行使同法第二百
    十二條之變造特許證罪、刑法第三百四十六條第三項、第一項之恐嚇取財未遂罪
    。被告變造特種文書之低度行為應為行使該文書之高度行為所吸收，不另論罪。
    被告先後變造二面車牌後予以懸掛行使之行為，主觀上係基於一個犯意為之，應
    係接續犯。又被告所犯竊盜罪及行使變造特許證罪間，有方法結果之牽連關係，
    應依刑法第五十五條牽連犯之規定，從一重論以竊盜罪。被告所犯竊盜罪與恐嚇
    取財未遂罪間，犯意各別，行為亦殊，應分論併罰。又被告曾因如事實欄所載之
    罪，經法院判處有期徒刑三月確定，於八十九年六月十九日易科罰金執行完畢，
    此有台灣高等法院被告全國前案紀錄表一份附卷可稽，其於五年內再犯本件有期
    徒刑以上之罪，為累犯，應依刑法第四十七條之規定加重其刑；被告已著手於恐
    嚇取財之行為，而未取得財物，應依刑法第二十六條未遂犯之規定，按既遂犯之
    刑減輕之，並先加後減。爰審酌被告之素行，犯罪之動機、目的、手段、被害人
    所受損害、被告犯罪後坦承犯行，態度尚屬良好及公訴人求處被告有期徒刑十個
    月等一切情狀，等一切情狀，分別量處如主文所示之刑，並定應執行刑。又被告
    所有用以行竊之鑰匙、用以變造車牌之鐵鎚、噴漆並未扣案，復無證據證明上開
    物品現尚存在，爰不另宣告沒收。
三、又被告雖曾於九十一年三月八日凌晨，在花蓮縣新城鄉持兇器竊取銅質電線及於
    同年四月二十二日十四時許，在中部橫貫公路約一一六公里處，因無交通工具，
    見車牌號碼ＩＷＬ–七六三號機車停放路邊鑰匙未取下，逕將該車騎走竊盜，經
    本院以九十一年度易字第一六０號判處竊盜罪確定，有判決書一份附卷可稽。惟
    按連續犯之所謂出於概括犯意，必須其多次犯罪行為自始均在一個預定犯罪計劃
    以內，出於主觀上始終同一犯意之進行，若中途另有新犯意發生，縱所犯為同一
    罪名，究非連續其初發的意思，即不能成立連續犯，最高法院七十年台上字第六
    二九六號判例可資參照。經查，被告上開確定判決之竊盜行為與本件竊盜之手段
    不同，而竊盜之物品一為電線及機車，一為廂型車，竊盜之客體及經濟價值迴異
    ，且本件竊盜案件據被告陳明係臨時起意而為，而前開竊盜機車案件則係被告發
    見機車停於路邊，鑰匙未取下而行竊，客觀上堪認被告均係臨時起意而為之，且
    本件被告係於九十一年四月十八日上午發現廂型車後，刻意於下午前往行竊，二
    者犯案之情節不同，難認被告自始即有基於同一連續竊車之犯罪計劃而行竊之意
    思，故本件竊車案件與前開確定判決尚難認為有裁判上一罪之連續犯關係，併此
    敘明。
四、據上論斷，應依刑事訴訟法第二百九十九條第一項前段，刑法第三百二十條第一
    項、第三百四十六條第一項、第三項、第二百十六條、第二百十二條、第二十六
    條前段、第四十七條、第五十五條、第五十一條第五款，罰金罰鍰提高標準條例
    第一條前段，判決如主文。
中      華      民      國    九十二    年      二      月    二十五    日
                              臺灣花蓮地方法院刑事庭
                                  法  官  林  碧  玲
右正本證明與原本無異。
如對本判決不服，應於送達後十日內，向本院提出上訴狀。（應抄附繕本）告訴人或
被害人如對於本判決不服者，應具備理由請求檢察官上訴，其上訴期間之計算係以檢
察官收受判決正本之日期為準。
                        法院書記官
中      華      民      國    九十二    年      二      月    二十五    日
附錄本判決論罪之法律條文：
刑法第二百十二條：
偽造、變造護照、旅券、免許證、特許證及關於品行、能力、服務或其他相類之證書
、介紹書，足以生損害於公眾或他人者，處一年以下有期徒刑，拘役或三百元以下罰
金。
刑法第二百十六條：
行使第二百十條至第二百十五條之文書者，依偽造、變造文書或登載不實事項或使登
載不實事項之規定處斷。
刑法第三百二十條第一項：
意圖為自己或第三人不法之所有，而竊取他人之動產者，為竊盜罪，處五年以下有期
徒刑、拘役或五百元以下罰金。
刑法第三百四十六條：
意圖為自己或第三人不法之所有，以恐嚇使人將本人或第三人之物交付者，處六月以
上五年以下有期徒刑，得併科一千元以下罰金。
以前項方法得財產上不法之利益或使第三人得之者，亦同
前二項之未遂犯，罰之。


司法院資訊處製作；財團法人民間司法改革基金會備份。
